最高法院刑事裁定　　　　　　　　　　111年度台抗字第992號
抗　告　人　蘇至行





上列抗告人因違反毒品危害防制條例案件，不服臺灣高等法院中
華民國111年6月2日駁回其聲請再審之裁定（111年度聲再字第14
8號），提起抗告，本院裁定如下：
    主  文
抗告駁回。
    理  由
按經法院認無再審理由而以裁定駁回後，不得更以同一原因聲
  請再審；法院認為聲請再審之程序違背規定者，應以裁定駁回
  之，刑事訴訟法第434條第3項、第433 條定有明文。次按原判
  決所憑之證物已證明其為偽造或變造者，為受判決人之利益，
  得聲請再審，刑事訴訟法第420條第1項第1 款定有明文。前款
  情形之證明，依同條第2 項之規定，以經判決確定，或其刑事
  訴訟不能開始或續行非因證據不足者為限，始得聲請再審。又
  因發現新事實或新證據，單獨或與先前之證據綜合判斷，足認
  受有罪判決之人應受無罪、免訴、免刑或輕於原判決所認罪名
  之判決者，為受判決人之利益，得聲請再審，同條項第6 款定
  有明文。所謂新事實或新證據，係指未經法院調查、斟酌及判
  斷之資料而言。如業經原法院審酌，而就法院依職權取捨證據
  持相異評價，自難謂符合本款所定再審之要件。再者，再審及
  非常上訴制度，雖均為救濟已確定之刑事判決而設，惟再審係
  為確定判決有認定事實錯誤而設之救濟程序，非常上訴程序則
  在糾正確定判決之法律上錯誤，如認確定判決有違背法令情事
  ，則應依非常上訴程序尋求救濟，二者迥然不同。
本件抗告人蘇至行因違反毒品危害防制條例案件，經原審法院
  109 年度上訴字第2112號判決，維持第一審論處抗告人持有第
  二級毒品純質淨重20公克以上罪刑（累犯，處有期徒刑2年6月
  ），並為沒收（銷燬）宣告之判決，駁回抗告人在第二審之上
  訴確定（下稱「原確定判決」；抗告人對之提起第三審上訴，
  經本院110 年度台上字第2734號判決，認其上訴不合法律上程
  式而予駁回在案）。
原裁定依刑事訴訟法第433條、第434條第1 項之規定，駁回抗
  告人對原確定判決再審之聲請，已就抗告人聲請意旨所指各節
  ，逐一敘明下列各旨：
㈠原確定判決係綜合卷證，交互參酌並具體說明如何得以認定抗
  告人犯毒品危害防制條例第11條第4 項之持有第二級毒品純質
  淨重20公克以上罪所憑證據及得心證之理由，亦對於抗告人否
  認有上開犯行之辯詞為何不足採信，於理由內詳為論述、指駁
  ，並無違反證據及經驗法則與論理法則。
㈡聲請意旨所指扣押物品清單之證物與搜索扣押影片所出現之數
  目有所出入乙節，抗告人前曾以同一原因聲請再審，經原審法
  院就其所述之原因事實認無再審之理由，以110 年度聲再字第
  367號裁定駁回，並經本院以110年度台抗字第1651號裁定駁回
  抗告確定，抗告人復執同一再審理由聲請再審，有違刑事訴訟
  法第434條第3項（原裁定誤載為第2 項）規定，要屬違背規定
  ，於法不合。
㈢抗告人並未提出任何業經證明原確定判決所憑證物為偽造或變
  造、證言為虛偽，或證明其係遭誣告之確定判決，亦未提出替
  代確定判決之刑事訴訟不能開始或續行，且相當於確定判決證
  明力之證據資料，聲請意旨空言指摘係遭員警栽贓，核與刑事
  訴訟法第420條第1項第1款至第3款規定之要件不符，自無從據
  為聲請再審之理由。
㈣聲請意旨另主張：抗告人數次陳述證物清單與搜查影像中所出
  現之證物數量明顯不符，且主張遭栽贓，原確定判決已有違反
  刑事訴訟法第156條第1項至第3 項之疑義云云，核均屬該確定
  判決有無違背法令而得提起非常上訴救濟之問題，抗告人執以
  聲請再審，自非合法。
㈤聲請意旨請求調查員警應依刑事訴訟法第100條之1規定錄製全
  程詢問影帶，以判斷抗告人於製作扣押物清單時是否遭員警脅
  迫且栽贓之依據云云，然刑事訴訟法第100條之1所指係訊（詢
  ）問被告時製作筆錄之程序。至搜索扣押之執行暨製作扣押物
  品清冊（單）、扣押物品目錄表，並無相同之規定，抗告人此
  部分所指，顯屬無據。
㈥抗告人雖以刑事訴訟法第420條第1項第6款、第3項、第421 條
  規定提起再審之聲請，然並無提出任何未經原確定判決審酌之
  特定新事實或新證據，所爭執之扣押物品清冊（單）、扣押物
  品目錄表之證據資料於判決前即已存在，並經原確定判決法院
  加以調查、斟酌。又抗告人辯稱：除扣押物品清單編號4至6所
  示毒品為伊持有外，其餘毒品可能是其他住在該處之人留下，
  伊不知情云云，亦經原確定判決明確論駁，聲請意旨猶爭執扣
  押物品是否係抗告人所持有，係置原確定判決之論敘於不顧，
  對原確定判決採證認事職權之行使，再執陳詞任意指摘，核與
  刑事訴訟法第420條第1項第6款、第3項之規定不合。
㈦抗告人固聲請調閱影像、傳喚永和分局小隊長與其對質及測謊
  等節，惟依刑事訴訟法第429條之3規定之立法意旨，法院於再
  審程序調查之證據，仍需以該項證據關於受判決人利益有重大
  關係之事項，且有足以影響原確定判決之情事，始有依聲請或
  依職權調查證據之必要。本件聲請意旨所陳各情，無非就原確
  定判決已審酌調查事項再為爭執，不足以影響原確定判決之認
  定。則抗告人上開聲請，自無調查之必要，亦非屬刑事訴訟法
  第429條之3第1項所定法院應調查之證據。
㈧因認抗告人前揭聲請再審所執事由，或於法不合或為無理由，
  應予駁回。
經核原裁定對於抗告人聲請再審意旨所執各詞，已詳敘如何認
  定不合法及不符聲請再審理由等旨；所為論述，俱與卷內資料
  相符。揆諸首揭說明，於法並無不合。
抗告人之抗告意旨並未具體指摘原裁定有何違法或不當之處，
  而置原裁定論斷於不顧，就原裁定已為論駁之事項，任憑己意
  ，再事爭辯，指其主張合於聲請再審要件，核為無理由，應予
  駁回。
據上論結，應依刑事訴訟法第412條，裁定如主文。
中    華    民    國   111    年    8     月    11    日
                  刑事第四庭審判長法  官  林  立  華  
                                  法  官  謝  靜  恒  
                                  法  官  林  瑞  斌  
                                  法  官  王  敏  慧  
                                  法  官  李  麗  珠  
本件正本證明與原本無異
                                  書記官
中    華    民    國   111    年    8     月    16    日